【裁判字號】    97,易,1286
【裁判日期】    980123
【裁判案由】    傷害等
【裁判全文】
臺灣板橋地方法院刑事判決              97年度易字第1286號
公  訴  人  臺灣板橋地方法院檢察署檢察官
被      告  甲○○
選任辯護人  吳純怡律師
被      告  庚○○
選任辯護人  李進成律師
            林彥苹律師
上列被告因傷害案件，經檢察官提起公訴（97年度偵字第684 號
），本院判決如下：
    主  文
甲○○犯傷害罪，處拘役伍拾玖日，如易科罰金，以新臺幣壹仟
元折算壹日。
庚○○無罪。
    事  實
一、甲○○與庚○○於民國96年10月間時，均為坐落在臺北縣板
    橋市○○路○段之「健華新城」公寓大廈之社區住戶，甲○○並擔任該社區管理委員會之安全委員、庚○○則擔任該社
    區管理委員會之調解委員。於同年9 日晚間7 點，該社區管
    理委員會在該社區會議室舉辦第二屆第十一次委員會會議，
    於同晚約7 時30分許，於主任委員己○○宣布表決通過二條
    住戶規約修正案之後，甲○○即發言質疑該規約修正案通過
    係不合法，惟遭己○○以其發言未依程序制止後，甲○○即
    拍桌與己○○起口角爭執，現場並因有其他住戶欲闖入會議
    室而混亂，而庚○○於甲○○與己○○起口角爭執後，因欲
    排解紛爭，即在附表一編號二、(一)、◎所示之該時間，起身
    至甲○○座位旁，以平和語氣勸告甲○○以「你發言要按程
    序來行不行」等語後，甲○○因此心生不滿，竟基於推打庚○○身體及臉部及毀壞庚○○財物之傷害及毀損之犯意，出
    手毆打庚○○，再將庚○○推至會議室牆邊，致使庚○○因
    而倒地，待庚○○自地爬起之後，又再出手歐打庚○○，除
    使庚○○之眼鏡落地損壞外，更使庚○○受有「頭部外傷合
    併腦震盪、左眼淤血」等之傷害，庚○○配戴之眼鏡因此落
    地而折斷損壞、裝配之假牙亦因此受撞而斷落損壞，庚○○
    於遭甲○○毆打後，在欲出手防衛反擊前，經在場人員將二
    人支開，分由管理委員會安全委員乙○○將庚○○抱開、由
    他人將甲○○拉開，甲○○始停止毆打庚○○。
二、案經庚○○訴由臺北縣政府警察局海山分局報告臺灣板橋地
    方法院檢察署檢察官偵查起訴。
    理  由
壹、有罪部分：
一、本案認定被告甲○○有罪之證據方法，計有：(一)被告就自己
    之犯罪事實於警詢、偵查及審理中之不利己之陳述、(二)證人
    即告訴人庚○○於偵訊及本院審理中之證言、(三)證人即在案
    發當日在場之該社區管理委員會主任委員己○○、調解委員
    戊○○、環保委員丙○○○、安全委員乙○○於偵訊、本院
    審理中之證言、(三)庚○○之中英醫院96年10月10日乙種診斷
    證明書、(四)庚○○受傷、眼鏡毀損照片共四幀、(五)證人己○○提供之該日管理委員會現場錄音音軌檔案暨本院於審判期
    日勘驗該錄音音軌內容之勘驗筆錄及紀錄。經查，皆未發現
    有實施刑事訴訟程序之公務員因違背法定程序取得該等證據
    之情形；而就供述證據部分，證人戊○○、丙○○○、乙○○於偵訊中之證言，係於檢察官前為陳述並依法具結，依刑
    事訴訟法第158 條之3 、第159 條之1 規定係有證據能力，
    復經本院於審判中，傳喚其到庭由檢察官、被告與辯護人行
    交互詰問程序，並取得其證言，是上開證人於本院審理中之
    證言，除有證據能力並經合法調查而可為裁判之依據外，其
    上開於警詢、偵訊中之證言，因已予被告補行使詰問權，並
    經合法調查，自亦得為裁判之依據（最高法院97年度台上字
    第4941號判決要旨參照）；而證人庚○○、己○○之證言，
    係由本院於審理中，由當事人依交互詰問程序取得其證言，
    是其於本院審理中之證言，除有證據能力外，亦得為裁判之
    依據；中英醫院醫師出具之診斷證明書之證據能力，均並不
    爭執，且於審判程序中同意作為證據，經本院審酌上開言詞
    陳述與書面陳述作成時之情況，認為適當，依刑事訴訟法第
    159 條之3 、第159 條之5 規定，上開供述證據及文書，均
    有證據能力；又被告就本案犯罪事實之不利己之陳述，查無
    刑事訴訟法第156 條第1 項、第158 條之2 規定情形，且與
    本院依法調查所得事實相符，自得援引被告自白為認定其有
    罪之證據。至於，上開(五)所示之錄音音軌及本院勘驗筆錄及
    紀錄，查無偽造、變造之疑，亦非非法取得，且經本院於審
    判期日播放該音軌內容供被告辨識並為答辯，已經合法調查
    ，自得援引為認定被告有罪之證據。
二、被告甲○○就其於事實欄所示時地，因參加管理委員會就議
    案表示異議，而與證人即主任委員己○○發生爭執，其後與
    庚○○發生衝突等情，固坦承不諱，惟矢口否認涉有毆打庚○○之犯行，先於警詢、偵訊中指訴以本案其與己○○起爭
    執後，庚○○即站起來對其大吼，並向其走進用，先以肚子
    頂其，再用右手揮擊其頭部，經其以左手抵擋後，其即欲離
    開會議室，而庚○○就自己摔倒，並於爬起來後，又繼續以
    其左右拳揮擊其脖子，其都僅在做抵擋的動作（參見被告96
    年11月6 日警詢筆錄、97年1 月16日偵訊筆錄）；復於本院
    審理中就當日案發過程辯稱以「我與主委爭辯程序議題，被
    告韓就叫我不要發言，後來我就沒有理會被告韓，後來是被
    告韓上前用肚子頂我，被告韓把我太太用力推出門外，我趕
    緊跑出去看我太太，後來被告韓不曉得為什麼在我面前就揮
    拳打我頸部，右手臂手肘關節處，大約被告韓有連續三次向
    我揮拳，我都沒有打他，我是用阻擋的動作，我不曉得被告
    為什麼有傷勢。」云云（參見本院97年6 月3 日準備程序筆
    錄），並於審理期日中由檢察官傳訊其為證人時，經本院告
    知得拒絕證言後，仍對本案案發經過具結證稱以「當天晚上
    約7 點左右，我們管委會開會，我提出兩個案子，我進去開
    會時，主委正在做簡報，我把他的簡報聽完，但我發現他的
    簡報是要將社區的區分所有權人的事項做非法的修改，故我
    就舉手發言，我發言時，主委以我不懂會議程序，不許我發
    言，我跟他發生爭執，這時庚○○起立對我斥責，並快步的
    走向我身旁，以他的肚子拱推我，我和庚○○發生爭執，接
    著庚○○就揮右拳，但是被我的手擋住，我發覺他對我攻擊
    ，我就往會議室的門方向要走出去，還沒有走到的時候，當
    時我太太要進來協助我，主委就把我太太推出去，並把會議
    室的門關上，因此我無法出門，因會議室很擠，庚○○就有
    點傾倒，他傾倒後就開始對我左、右拳攻擊，我以我的雙手
    阻擋，在阻擋時，我感覺到我後面是主委在踢我的腳，雖然
    沒有把我勾倒，但是我有傾斜的姿勢，庚○○攻擊完後，總
    幹事就起立坐在我和庚○○的中間，阻擋我和庚○○，事情
    就結束了。」、「（經閱覽後）丙○○○證言不實，當天是
    庚○○拿著煙灰缸，主委把門關起來，我要往唯一的出口往
    外走，因為庚○○拿著致命的煙灰缸我要逃離，庚○○傾倒
    之後就開始雙手左右攻擊我，主委在後面把門關起來，庚○○和主委兩人合力攻擊我，我沒辦法走出會議室。」云云。
    其辯護人除以相同情節為其辯護外，並另以被告所為係構成
    正當防衛之辯護意旨為被告為辯護，經查：
  (一)本案被告就其於警詢、偵訊及本院審理中所陳述之本案案發
    過程，除其各次陳述之內容，均有不同外，各次陳述內容，
    除其與證人己○○因議案發生爭執之部分，係與本案現場錄
    音錄得如附表一編號一所示之情節相符外，惟依本案現場錄
    音錄得如附表一編號二所示之情節，顯無被告辯稱之庚○○
    對其大聲吼叫、將其太太推出會議室門外（依附表一編號二
    所示之錄音內容，被告甲○○之太太對話之對象，係證人己○○）等之情形，已難認被告辯稱之案發過程係屬實在。
  (二)本案依本院就本案現場錄音音軌勘驗如附表一所示之內容、
    證人己○○、戊○○、丙○○○、乙○○、庚○○如附表一
    備註欄各欄所示之證言內容，堪認本案案發時點應係在在附
    表一編號二、(一)、◎後至同表編號二、(二)之前所示之期間。
    亦即，依證人己○○附表一備註欄一、(一)所示之證言內容，
    本案發生時間，係在己○○與被告甲○○發生如附表一編號
    一、(一)所示之口角後至己○○起身關門時（依錄音內容，應
    係附表一編號二、(一)、◎之前後時）之該段期間；復依證人
    戊○○如附表一備註欄二、(一)、1.所示之證言內容，本案發
    生時間，係在附表一、(一)、◎所示之拍桌聲至同表二、(一)所
    示之戊○○說「幹什麼要打架嗎？」之該段期間；再依證人
    丙○○○、乙○○如附表一備註欄三、(一)、1.、與同表備註
    欄四、(一)、1.所示之證言內容，本案發生時間，亦係在附表
    一、(一)、◎所示之拍桌聲之後；是上開證人對本案發生之時
    間，均大致相符，雖證人丙○○○、乙○○對案發期間之陳
    述，或有不明確或與錄音內容有些微差異，惟依附表一、(二)
    所示之譯文內容，其二人既非與被告甲○○起衝突之人，自
    難苛求其於審理時對已事隔一年以上之本案案發時間記憶無
    誤，而依上開譯文內容，證人戊○○係於當日與被告甲○○
    有起爭執，其證述內容，查與錄音之內容相符，是依上開證
    人證言之內容，再參照證人即共同被告庚○○如附表一備註
    五所示之證言，應可確認本案案發時間，確係在附表一編號
    二、(一)、◎後至同表編號二、(二)之前所示之期間內。
  (三)復依附表一編號二、(一)、◎所示之勘驗內容，庚○○在該當
    時確係有向被告甲○○告以「你發言要按照程序來阿行不行
    」等語；依一般人於通常狀況下說話語氣音調多可反應說話
    者當時之行為舉動之常情（亦即，在非如同配音員因為戲劇
    配音而演出聲音等之特殊情形），庚○○該語句之語調，語
    氣平和如同庚○○在審理中一般說話之聲音，除已難認該言
    詞會伴隨何等粗暴之舉動外，該句語調相較於該語句前後段
    之被告甲○○、證人己○○間之相互怒吼聲、證人戊○○指
    責被告甲○○之急促聲音、任太太之叫罵聲、背景吵雜喧鬧
    聲等情，亦足徵顯庚○○於對甲○○說該句話語時，應係未
    與人發生爭執；再參酌證人戊○○如附表一備註欄編號二、
    (一)、2.及同欄編號二、(二)所示之證言內容、證人丙○○○如
    附表一備註欄編號三、(一)、2.及同欄編號三、(二)所示之證言
    內容、證人乙○○如附表一備註欄四、(一)、2.及同欄編號四
    、(二)、2.所示之證言內容，堪認本案案發經過，係庚○○於
    甲○○與己○○起口角爭執後，因欲排解紛爭，而在附表一
    編號二、(一)、◎所示之該時間，起身至甲○○座位旁，以平
    和語氣勸告甲○○以「你發言要按程序來行不行」等語後，
    甲○○因此心生不滿，而推打庚○○至會議室之牆邊，後經
    在場人士將二人架開，甲○○始停止毆打庚○○等情，應堪
    認定。
  (四)至於，證人乙○○雖前於警詢證述如附表一備註欄四、(二)、
    附註欄、(1)所示之庚○○有衝向甲○○並用身體做勢推擠之
    行為之證述，惟依其於偵訊、審理中之證言，可認乙○○僅
    係以餘光瞄見庚○○有走至甲○○旁之行為，並未看清該二
    人間之行為，而參酌乙○○製作警詢筆錄之日期，係被告甲○○對庚○○提起傷害告訴指訴庚○○衝向其並以肚子頂其
    後，且由製作被告甲○○告訴筆錄之同記錄員警所製作該筆
    錄，是該部分之記載，應係語意文字之誤解所致。又證人丁○○雖前於於警詢、偵訊、審理中證述如附表二所示，惟依
    其證述內容，參照附表一所示之本案現場錄音錄內容，以及
    上開確認之本案發生時點，丁○○既非該社區管理委員會之
    委員，且係聽聞會議室有吵鬧聲，才前往會議室，而其抵達
    當時，係己○○在關會議室的門，甲○○走往會議室出口之
    方向（依證人戊○○證述，該時甲○○係欲繞過會議桌來打
    伊），是該當時被告甲○○推打庚○○之行為已結束，其證
    言顯無從以證明本案之案發過程，亦無從對被告為何有利之
    證明，附此敘明。
  (五)依上開事證，及卷附之庚○○中英醫院乙種診斷證明書，堪
    認被告甲○○確有事實欄所載之推打被告庚○○之犯行，其
    上開所辯均無從採信，而依上開事實，其就本案並無任何正
    當防衛之情狀或事由，是辯護人以其係正當防衛之辯護意旨
    ，亦難採認。此外，庚○○因受被告甲○○推打而造成配戴
    之眼鏡折斷、裝戴之假牙斷落等情，亦據庚○○於審理中證
    述明確，並有採證照片附卷可稽，是被告甲○○毀損之犯行
    ，亦堪能認定。
  (六)又被告甲○○就本案案發過程，經本院告以拒絕證言事由，
    於審理中具結，確對本案案情重要之情節，為上開虛偽之證
    述，除涉犯刑法第168 條之偽證罪罪嫌外；復按以刑法之誣
    告罪係以使他人受刑事或懲戒處分為目的，而為虛偽申告之
    犯罪。其誣告之方式為告訴、告發、自訴或報告、陳情，均
    所不問。又申告人所訴之事實，若有出於誤會或懷疑有此事
    實而為申告，以致不能證明其所訴之事實為真實，縱被訴人
    不負刑責，而申告人因缺乏誣告之犯意，亦難成立誣告罪；
    反之，若以自己親歷之事實，妄指他人有犯罪行為，向該管
    公務員申告，非因出於誤會或懷疑而係出於故為虛構者，即
    無解於誣告罪之構成（最高法院95年度台上字第1758號判決
    要旨參照），被告甲○○係於96年11月6 日經警通知製作庚○○告訴其傷害案件後，以其親歷遭被告庚○○傷害之不實
    事實，向警指訴庚○○對其有傷害犯行提起告訴，是其就此
    所為，亦涉犯有刑法第169 條之誣告罪嫌，惟此部分宜由檢
    察官偵查後確認其是否確實涉犯上開罪嫌，而為起訴或其他
    適當之處分，附此敘明。
  (七)綜上，本案事證明確，被告甲○○上開犯行，洵堪認定，應
    予依法論科。
三、被告甲○○在上開時地，推打庚○○倒地，致使庚○○受有
    事實欄所示之傷害以及財物之損壞，核其所為，係犯刑法第
    277 條第1 項之傷害罪、第354 條之毀損他人物品罪。被告
    以一行為觸犯上開二罪名，為想像競合犯，應從一重之傷害
    罪論處。爰審酌被告甲○○僅因其自己與證人己○○間之爭
    執，不顧庚○○係排解糾紛之好意，竟遷怒於庚○○，使庚○○受有身體之傷害及財物之損失，其所為自屬可議，茲斟
    酌其犯罪動機、目的、手段、所生之危害及被害人所受之傷
    勢、犯後遲未能向被害人道歉或與被害人達成和解等一切情
    狀，茲量處如主文所示之刑，並諭知罰金易科罰金之折算標
    準，以資懲儆。
貳、無罪部分：
一、檢察官起訴書以「甲○○與庚○○均為健華新城社區住戶，
    於民國96年10月9 日20時30分許，在臺北縣板橋市○○○路
    30 9號會議室進行管理委員會會議，因甲○○提案經管理委
    員會主席制止發言而與主席發生爭執，適時庚○○走向甲○○身旁勸說，甲○○竟基於傷害、毀損之犯意揮拳毆打庚○○臉部，庚○○亦基於傷害之犯意，進而彼此發生拉扯，旋
    經在場其他人員將雙方支開，造成庚○○受有頭部外傷合併
    腦震盪之傷害及所配戴之眼鏡掉落在地損壞，致生損害；甲○○則受有右上臂瘀傷之傷害。」等情，認庚○○涉犯有刑
    法第277 條第1 項之傷害罪嫌。
二、按犯罪事實應依證據認定之，無證據不得認定犯罪事實；又
    不能證明被告犯罪者，應諭知無罪之判決，刑事訴訟法第15
    4 條第2 項、第301 條第1 項分別定有明文。次按刑事訴訟
    法上所謂認定犯罪事實之證據，係指足以認定被告確有犯罪
    行為之積極證據而言，該項證據自須適合於被告犯罪事實之
    認定，始得採為斷罪資料。且認定不利於被告之事實須依積
    極證據，苟積極證據不足為不利於被告事實之認定時，即應
    為有利於被告之認定，更不必有何有利之證據。如未能發現
    相當證據，或證據不足以證明，自不能以推測或擬制之方法
    ，以為裁判之基礎。又刑事訴訟上證明之資料，無論其為直
    接或間接證據，均須達於通常一般之人均不致有所懷疑，而
    得確信其為真實之程度，始得據為有罪之認定，若其關於被
    告是否犯罪之證明未能達此程度，而有合理性懷疑之存在，
    致使無從形成有罪之確信，即不得遽為不利被告之認定（最
    高法院29年上字第3105號、30年上字第816 號、40年台上字
    第86號、76年台上字第4986號判例要旨參照）。
三、經查，檢察官以被告庚○○涉有傷害甲○○之犯嫌，依起訴
    書證據清單與待證事實欄，以被告甲○○於警詢、偵訊中之
    供述、證人乙○○、丁○○、戊○○、丙○○○前分別於警
    詢、偵訊中之證言、甲○○之中英醫院甲種診斷證明書及病
    歷資料為據。惟依上開理由欄壹、二所示，被告甲○○之指
    訴顯屬虛偽、證人乙○○、戊○○、李杜採芳之證言均無證
    述被告庚○○有毆打甲○○之行為、證人丁○○之證言無法
    證明本案案發經過，而被告甲○○所提出中英醫院之甲種診
    斷證明書，雖於「診斷」、「醫囑」欄分別載有「主訴右側
    頸部及右肘疼痛，併右上臂瘀傷」、「96.10.11曾來醫院門
    診」等情，惟該診斷證明書係於96年11月6 日所開立，距本
    案案發時間約間隔一個月，且依證人己○○、戊○○、丙○○○、乙○○如附表一所示之證言，被告甲○○當日係推打
    庚○○後，遭在場人拉開，參酌其診斷證明書之傷勢，查與
    遭人拉扯架開之部位相當，是依上開事證，難認被告庚○○
    有起訴書所載之傷害犯行；縱認，被告庚○○於遭甲○○推
    打過程中，有與甲○○發生拉扯，依本案案發情節、被告庚○○、甲○○兩人之體型、年齡，亦能認庚○○所為係正當
    防衛行為。綜上，是依卷內事證，並無積極證據可認被告庚○○對甲○○確有起訴書所指之傷害犯行，依首開說明，自
    應對被告庚○○為無罪之諭知。
據上論斷，應依刑事訴訟法第299 條第1 項前段、第301 條第1
項，刑法第277 條第1 項、第354 條、第55條、第41條第1 項前
段，刑法施行法第1 條之1 第1 項、第2 項前段，判決如主文。
本案經檢察官黃佳權到庭執行職務。
中    華    民    國    98    年    1     月    23    日
                  刑事第一庭  法  官  陳世旻
┌─────────────────────────────────────────────┐
│附表一：本案現場錄音音軌內容及證人己○○、戊○○、丙○○○、乙○○證言                    │
├──┬──────────────────────────────────────────┤
│編號│錄音音軌及錄音內容                                                                  │
├──┼──────────────────────────────────────────┤
│ 一 │錄音音軌三                                                                          │
├──┼──────────────────────────────────────────┤
│    │劉文定：11比3                                                                       │
│    │甲○○：建議！如果這個真是納入規約，不是委員會同不同意可以定論的，你既是規約一定要通│
│    │        過住戶大會，才有權利執行。                                                  │
│    │己○○：請按照程序來作好不好？                                                      │
│    │甲○○：我什麼程序、我什麼程序！                                                    │
│    │己○○：我是主席，而且啊你這個有問題！                                              │
│    │甲○○：你主席、你主席算什麼東西啊                                                  │
│    │    ◎（同時有拍桌聲，從拍桌聲以下，己○○與甲○○均以提高音量大聲吼叫之方式，向對方│
│    │        說話）！                                                                    │
│    │己○○：你算什麼東西！                                                              │
│    │甲○○：我是委員啊，你是我們選出來的啊，你搞清楚！                                  │
│    │己○○：可以阿，大家選出來啊！                                                      │
│    │甲○○：你主席！                                                                    │
│    │甲○○：我想怎樣，我是建議各位啊！                                                  │
│    │己○○：你是委員！                                                                  │
│    │甲○○：我是建議各位啊！                                                            │
│    │己○○：一個委員啊！                                                                │
│    │甲○○：我是建議各位啊！                                                            │
│    │己○○：你建議你要好好發言啊，你沒有發言啊，你可以舉手！                            │
│    │甲○○：你幹麼、你幹麼、、、                                                        │
├──┼──────────────────────────────────────────┤
│ 二 │錄音音軌四                                                                          │
├──┼─┬────────────────────────────────────────┤
│    │(一)│被告甲○○推打庚○○之時間                                                      │
│    ├─┼────────────────────────────────────────┤
│    │  │己○○：你沒有發言舉手什麼都來阿！                                              │
│    │  │甲○○：你幹麼、你幹麼、、、（上面兩人對話約係同時，在二人講話結束同時，有類似人│
│    │  │        自鐵椅起身而移動鐵椅之聲音，現場開始有吵雜聲，以下聲音多同時出現，且混雜│
│    │  │        不清）                                                                  │
│    │  │戊○○：…你亂來，你要打架啊…（不清）                                          │
│    │  │甲○○：…誰打架啊！                                                            │
│    │  │戊○○：…你打架啊…（不清）                                                    │
│    │  ├────────────────────────────────────────┤
│    │  │◎在戊○○說「你亂來，你要打架啊」至己○○說「…出去！我說你出去！」間，夾雜有此│
│    │  │  有一個語氣平和如同庚○○在審理中一般說話之背景聲音陳述「（不清）…你發言要按照│
│    │  │  程序來阿行不行」之聲音                                                        │
│    │  ├────────────────────────────────────────┤
│    │  │己○○：…出去！我說你出去！（己○○說完此句後，夾雜鐵椅起身而移動鐵椅之聲音，此│
│    │  │        時夾雜一女性聲音，還有一男性聲音說「打起來啦阿」之後，又有一類似拍桌或關│
│    │  │        門之聲音，接下來為模糊口角爭執聲）                                      │
│    │  │戊○○：（接續上面模糊口角爭執聲）…幹什麼要打架嗎？                            │
│    ├─┼────────────────────────────────────────┤
│    │(二)│被告甲○○推打庚○○後，再與戊○○發生爭執，同時另有己○○與甲○○太太間之爭執  │
│    ├─┼────────────────────────────────────────┤
│    │  │（接續戊○○說「…幹什麼要打架嗎？」後，有一背景音女性聲音說「兇，你兇什麼兇，你│
│    │  │…」後，即有己○○似對該女性聲音為大聲回話，但內容不清，並接以下對話，均為幾近同│
│    │  │時吵雜聲）。                                                                    │
│    │  │任太太：不要拉我…你幹什麼…                                                    │
│    │  │己○○：妳，妳拉妳先生，妳拉，拉出去、拉出去…（一男子聲似說你不要拉我）        │
│    │  │己○○：拉出去、拉出去…（一男子說話聲，不清楚）                                │
│    │  │己○○：他要拉你啊、…（任太太聲說不要拉我）…、那你拉啊…（任太太聲說你罵啊，叫│
│    │  │        什麼叫…）                                                              │
│    │  │戊○○：…你打電話叫、叫警察來…（之後似乎為己○○及另一男子大聲說話之聲音，惟無│
│    │  │        法辨析內容）                                                            │
│    │  │任太太：沒關係，叫！誰怕誰…（一男子說話聲，內容不清）                          │
│    │  │甲○○：一個女生你還要找警察…（戊○○插入說「你鬧壞了！…」，甲○○仍接續大聲講│
│    │  │       「你召集人你…」後，戊○○仍繼續說「你鬧壞了！你…」）                   │
│    │  │甲○○：鬧什麼壞了！講！…（背景因有一女子聲「…你道歉」、一模糊男子聲，內容不清│
│    │  │        ）                                                                      │
│    │  │戊○○：人家開會、你在幹什麼的啊！                                              │
│    │  │甲○○：我委員啊！我委員啊！                                                    │
│    │  │己○○：你發言要按程序來嘛！你按什麼程序來啊！你憑什麼不舉手啊！                │
│    │  │甲○○：你說你是主席阿！                                                        │
│    │  │戊○○：他不是主席是什麼？                                                      │
│    │  │甲○○：我是什麼！                                                              │
│    │  │戊○○：你是什麼員、你是委員！                                                  │
│    │  │甲○○：我是什麼！                                                              │
│    │  │戊○○：你幹什麼！                                                              │
│    │  │甲○○：幹什麼！                                                                │
│    │  │戊○○：…你幹什麼！打、打、打、打、（甲○○插入說「我打你幹什麼」）、打…（旁人│
│    │  │        吵雜聲）                                                                │
│    │  │丁○○：打架嗎？你要打架嗎？…（一女子聲「…不要，根本不要理他」）打架嗎？你要打│
│    │  │        架嗎？（有一男子聲「不會、不會、不要…」，其後接續一女子聲音「來、來、來│
│    │  │        …」其後就為混雜的吵鬧聲）                                              │
│    │  │甲○○：我哪有大欺小、你不是主席嗎？                                            │
│    │  │宋華民：各位委員！我們、各位委員！各位委員！                                    │
│    ├─┼────────────────────────────────────────┤
│    │(三)│本音軌譯文，係經本院當庭播放勘驗錄音，供被告二人、下列證人辨識，並核對被告二人辯│
│    │  │護人、證人己○○提出之譯文，依錄音內容逐字製作（上開背景音部分，以耳機聽或無立體│
│    │  │聲及擴音效果之音箱播放，方能清晰聽聞）。                                        │
├──┼─┴────────────────────────────────────────┤
│備註│證人對上開錄音過程之證言                                                            │
├──┼─┬────────────────────────────────────────┤
│    │一│證人己○○於97年9 月23日審判期日證言（當日攜帶現場錄音音軌、錄音譯文到場）      │
│    ├─┼─┬──────────────────────────────────────┤
│    │  │(一)│辯護人林彥苹律師主詰問部分                                                  │
│    │  ├─┼──────────────────────────────────────┤
│    │  │  │（問）請說明當天晚上召開會議的過程。                                        │
│    │  │  │（答）「當天晚上7 點開始開會，在我們管委會的會議室，一共有13位實際出席，有1 │
│    │  │  │      位是委託出席，（庭呈上述13人之名單附卷），我們7 點開始開會，甲○○跟吳│
│    │  │  │      重安遲到，他們2 人約7 點5 分才到，所以我們會議就先中斷，讓他們2 人簽名│
│    │  │  │      報到。」、「後來我們就繼續開會，當第1 案經討論和說明後，大家均瞭解，我│
│    │  │  │      在會議中問大家有何意見？最後我們以表決方式表決，結果是11比3 票，提案通│
│    │  │  │      過，由總幹事算出票數，之後經表決通過後，甲○○就躺坐在椅子上，（庭呈座│
│    │  │  │      位表附卷）座位表是我憑我的記憶及我去求證後所繪製的，甲○○開始發言，他│
│    │  │  │      說你這個要經過住戶大會同意始可，甲○○對此通過的議案發表抗議，我請他舉│
│    │  │  │      手發言，因為他沒有舉手發言，所以我請他按程序發言，他就用力拍桌子，開始│
│    │  │  │      罵主席說『你是什麼東西』，當時會議室門外圍觀很多人，這是之前開管委會都│
│    │  │  │      沒有出現的情形，甲○○一拍桌子之後，外面的住戶就擠進來，因為門沒鎖，我│
│    │  │  │      就去鎖門，來控制這個場面，這時衝進來的人第一個是甲○○的太太，因為他是│
│    │  │  │      女的關係，我就抱胸怕碰到她，甲○○的太太就推我的胸部為了要進來，但她力│
│    │  │  │      量不夠，所以只進了一半，她被我以雙手抱自己胸部的姿勢擠出去，我就把門關│
│    │  │  │      起來，不過已經有一名叫張忠蜀，他的綽號叫「老鼠」，他是在甲○○來報到時│
│    │  │  │      跟甲○○一起進來的，他是坐在靠門邊的地方，我關門的時候，除了張忠蜀之外│
│    │  │  │      ，就是剩下我們出席的委員跟總幹事劉文定，不過我關上門的時候沒有來得及鎖│
│    │  │  │      上，所以外面的人又擠進來，我回頭看左邊的時候，我看到總幹事已經將甲○○│
│    │  │  │      及庚○○隔開了，總幹事站在中間，（當庭在前述庭呈之座位表上繪製出相對位│
│    │  │  │      置）然後甲○○跟庚○○就被旁邊的人拉開了，至於是誰拉開的，我現在已經不│
│    │  │  │      記得了，後來我隔天看到總幹事的手腕有包起來，我問他為什麼，他說是昨天拉│
│    │  │  │      開被告二人所受的傷。                                                  │
│    │  │  │（問）你當時回頭看到被告二人時，他們二人身上有無受傷的跡象？（答）那時因我站│
│    │  │  │      的距離稍遠，我沒有看到，我是到我們開會結束後，才看到庚○○的眼睛腫起來│
│    │  │  │      ，不過我回頭看的時候，是有看到庚○○的眼睛有腫起來，當時警察也到了，我│
│    │  │  │      有看到庚○○的左邊有受傷，甲○○沒有受傷。                            │
│    │  ├─┼──────────────────────────────────────┤
│    │  │(二)│檢察官反詰問                                                                │
│    │  ├─┼──────────────────────────────────────┤
│    │  │  │（問）你當天有無看到庚○○的眼鏡發生什麼狀況？（答）他的眼鏡破了，他當天開會│
│    │  │  │      時有戴眼鏡，他平常就有戴眼鏡。我的印象是庚○○有戴著破的眼鏡，不過不知│
│    │  │  │      是在什麼時候，我回頭看的時候，庚○○有無戴著眼鏡，我不敢確定，我比較有│
│    │  │  │      印象的是出去的時候，庚○○將破的眼鏡戴起來，而警察也在旁邊，當時庚○○│
│    │  │  │      在問甲○○你為什麼打我，甲○○一直說我不知道。                        │
│    │  │  │（…中略…）                                                                │
│    │  │  │（問）當天你有無將甲○○的衣服撥開來看？（答）我根本沒有跟甲○○接觸，我是到│
│    │  │  │      當天晚上12點多時，看到甲○○、張忠蜀、丁○○三人從大門外面走到中庭的旗│
│    │  │  │      杆有說有笑。                                                          │
│    │  │  │（問）你既然沒有將甲○○的衣服撥開來看，你如何知道甲○○沒有受傷？（答）我是│
│    │  │  │      看他有說有笑，所以我認為他沒有受傷，也沒有看到他身上有包紮的狀況，因為│
│    │  │  │      我之前在警察在的時候，也沒有看到甲○○有受傷。                        │
│    ├─┼─┴──────────────────────────────────────┤
│    │二│證人戊○○於98年1 月6日審判期日證言                                             │
│    ├─┼─┬──────────────────────────────────────┤
│    │  │(一)│經本院撥放本案現場錄音供證人辨識後，證人經本院訊問之證言                    │
│    │  ├─┼─┬────────────────────────────────────┤
│    │  │  │1.│有關本案案發時間於錄音音軌所在位置                                      │
│    │  │  ├─┼────────────────────────────────────┤
│    │  │  │  │（問）對你是否記得你於本院審理中所言？（法官告以戊○○於前審理時之證言。│
│    │  │  │  │      註：參見本欄二、(二)所示），依你今日聽的錄音內容，上開證言是否正確，│
│    │  │  │  │      有無補充？依你證述之甲○○揮手打庚○○的時間是在哪個時候？（答）他│
│    │  │  │  │      們吵了一段時間，就打起來了，以後再放的吵雜聲音，開門關門的聲音是打│
│    │  │  │  │      過以後的事情。                                                    │
│    │  │  │  │（問）你說打起來的時間是在甲○○拍桌後？（答）對。                      │
│    │  │  │  │（問）在你證述甲○○打庚○○的時候，那時己○○去關門沒有？（答）那時我沒│
│    │  │  │  │      有注意到有無關門。有好幾個人衝進來在吵。                          │
│    │  │  │  │（問）你之前證述說甲○○想打你，這事情是發生於何時？（答）他從我對面轉過│
│    │  │  │  │      來要衝過來打我，我講說你打嘛你打嘛。                              │
│    │  │  │  │（問）就是錄音內容中有你講的你打你打的事情？（答）對，他要轉過來打我。  │
│    │  │  │  │（法官諭知再當庭播放錄音光碟音軌四部分。自該音軌從頭播放至第29秒處。）  │
│    │  │  │  │（問）是否是在上開錄音音軌四的這部分？（答）是。是甲○○繞過來要打我（當│
│    │  │  │  │      庭用右手比出自應訊台由右前劃向內之軌跡）。                        │
│    │  │  │  │（問）剛才錄音音軌裡面幹什麼要打架，這個聲音是否就是在講這件事？（答）對│
│    │  │  │  │      。                                                                │
│    │  │  │  │（問）所以這時被告二人的衝突已經結束？（答）對，結束了，沒有打了，把他們│
│    │  │  │  │      拉開。                                                            │
│    │  │  ├─┼────────────────────────────────────┤
│    │  │  │2.│有關被告甲○○推打庚○○之行為                                          │
│    │  │  ├─┼────────────────────────────────────┤
│    │  │  │  │（問）你有看到甲○○揮手打庚○○之後，在甲○○要繞過來打你之前，甲○○跟│
│    │  │  │  │      庚○○間還有什麼動作？（答）那時我沒有注意到眼鏡有無掉下來，我有看│
│    │  │  │  │      到甲○○揮手打庚○○，甲○○打完庚○○後，就拉開，沒有坐在一起，那│
│    │  │  │  │      時已經亂了。                                                      │
│    │  │  │  │（問）你是否能描述甲○○是怎麼打庚○○？（答）甲○○站起來打，庚○○也是│
│    │  │  │  │      站起來。在我的想法，我是看到庚○○站起來是可能要制止甲○○發言。  │
│    │  │  │  │（問）所以你是先看到庚○○站起來後，甲○○才站起來打庚○○？（答）對。  │
│    │  │  │  │（問）打完後，他們二人是否還站著？（答）就拉開了，就打到一邊去。可能是講│
│    │  │  │  │      什麼難聽的話，甲○○就要繞過來打我。                              │
│    │  ├─┼─┴────────────────────────────────────┤
│    │  │(二)│證人戊○○於97年8 月5 日審判期日之證言（尚未聽本案錄音）                    │
│    │  ├─┼─┬────────────────────────────────────┤
│    │  │  │1.│就本院訊問之證言                                                        │
│    │  │  ├─┼────────────────────────────────────┤
│    │  │  │  │（問）案發當時你有無在場？（答）在場。                                  │
│    │  │  │  │（問）當場有無何人受傷？（答）當時被告任要說話，主席不讓被告任說，被告韓│
│    │  │  │  │      坐在被告任旁邊要阻止被告任發言，被告任就揮被告韓一拳。被告韓的眼鏡│
│    │  │  │  │      掉在地上，被告韓彎下去撿，我看到眼鏡的鏡片就被打破了，我沒注意到破│
│    │  │  │  │      幾片，被告任還想轉過身來要打我，但被其他人拉開，所以沒打到，被告任│
│    │  │  │  │      以前開會都沒有出席，案發當天我是第一次看到他，才知道他也是委員。我│
│    │  │  │  │      也有跟著阻止被告任發言。之後我就沒有看到他們二人有任何拉扯或打架的│
│    │  │  │  │      行為。                                                            │
│    │  │  ├─┼────────────────────────────────────┤
│    │  │  │2.│就被告甲○○及辯護人詰問之證言                                          │
│    │  │  ├─┼────────────────────────────────────┤
│    │  │  │  │（被告任問）被告韓確定坐我旁邊嗎？是右邊還是左邊？（答）確定，是右邊。辯│
│    │  │  │  │（護護人問）被告二人有無拉扯？被告韓有無打任？（答）沒有拉扯，被告韓也沒│
│    │  │  │  │      有打被告任。被告韓是站起來要阻止被告任發言。                      │
│    ├─┼─┴─┴────────────────────────────────────┤
│    │三│證人丙○○○於98年1 月6日審判期日證言                                           │
│    ├─┼─┬──────────────────────────────────────┤
│    │  │(一)│經本院撥放本案現場錄音供證人辨識後，證人經本院訊問之證言                    │
│    │  ├─┼─┬────────────────────────────────────┤
│    │  │  │1.│有關本案案發時間於錄音音軌所在位置                                      │
│    │  │  ├─┼────────────────────────────────────┤
│    │  │  │  │（問）妳是否記得妳之前作證講的話？（答）記得。（並再主動陳述證言的內容，│
│    │  │  │  │      與前次證言內容大致相符）。                                        │
│    │  │  │  │（問）妳有無看到甲○○有打庚○○的動作？（答）因為甲○○在我前面，他有揮│
│    │  │  │  │      拳的動作。                                                        │
│    │  │  │  │（問）妳說揮拳的動作是在哪時候，是在一開始庚○○站起來要阻止甲○○發言時│
│    │  │  │  │      ？或是甲○○已經在推庚○○的時候？（答）因為他們二人距離很近，韓黑│
│    │  │  │  │      芷走過來是先站著，甲○○就很生氣，他有拍桌子，他是在庚○○走過來站│
│    │  │  │  │      著後，他才拍桌子，拍桌後就起爭執，二人面對面，他有推庚○○，庚○○│
│    │  │  │  │      倒退，二人就到牆邊。                                              │
│    │  │  │  │（問）妳確定庚○○有向甲○○講說你發言要照次序來這句話？（答）對。      │
│    │  │  │  │（問）他講上開話時，甲○○有無拍桌子？（答）還沒。                      │
│    │  │  │  │法官諭知當庭播放錄音音軌三至有第一次的拍桌聲。                          │
│    │  │  │  │（問）這個拍桌聲是否就是妳剛才證言所指的甲○○拍桌的事情？（答）對。    │
│    │  │  │  │（問）庚○○何時跟甲○○說發言要照順序來？（答）庚○○走過來站在甲○○旁│
│    │  │  │  │      邊，起碼站了1 分鐘，甲○○還是要站起來發言，然後庚○○說你要照正常│
│    │  │  │  │      的程序。                                                          │
│    │  │  │  │（問）這句話是在拍桌前還是拍桌候？（答）甲○○很生氣，因為他連三次要發言│
│    │  │  │  │      都不能發言，這時他就很生氣，他兩隻手往桌上「碰」就站起來，站起來他│
│    │  │  │  │      跟庚○○二人就面對面，他站起來推庚○○，二人就推到牆邊。          │
│    │  │  │  │（問）所以妳確實有聽到庚○○說發言要照順序來這句話？（答）有，是很小聲。│
│    │  │  │  │（問）時間點妳是否記得？（答）接下去，到牆邊，因為我們在他後面，距離很近│
│    │  │  │  │      ，甲○○好像有揮動手的動作。（當庭用右手比出拳頭的動作）          │
│    │  │  ├─┼────────────────────────────────────┤
│    │  │  │2.│有關被告甲○○推打庚○○之行為                                          │
│    │  │  ├─┼────────────────────────────────────┤
│    │  │  │  │同上段內容。                                                            │
│    │  ├─┼─┴────────────────────────────────────┤
│    │  │(二)│證人丙○○○於97年8 月5 日審判期日之證言（尚未聽本案錄音）                  │
│    │  ├─┼─┬────────────────────────────────────┤
│    │  │  │1.│就本院訊問之證言                                                        │
│    │  │  ├─┼────────────────────────────────────┤
│    │  │  │  │（問）案發當時你是否在場？（答）有。                                    │
│    │  │  │  │（問）詳述傷害經過。（答）被告任坐在我斜對面，當時主委還在講話，被告任一│
│    │  │  │  │      直要發言，被告韓起來說，主委還在講，你要照著程序發言。被告任生氣，│
│    │  │  │  │      就用手推被告韓到牆邊，我在被告任後面，被告任和被告韓面對面，被告任│
│    │  │  │  │      離開後，我看到被告韓眼鏡掉在地上，被告韓蹲在地上，眼鏡右側鏡片有裂│
│    │  │  │  │      痕，另外有一隻鏡架有些變形，被告韓的左眼有紅紅的（證人用手指左眼）│
│    │  │  │  │      。                                                                │
│    │  │  ├─┼────────────────────────────────────┤
│    │  │  │2.│就被告甲○○及辯護人詰問之證言                                          │
│    │  │  ├─┼────────────────────────────────────┤
│    │  │  │  │（辯護人吳問）是否看到被告任打被告韓？（證人答）沒有，因為有人把他們二人│
│    │  │  │  │      架開。                                                            │
│    │  │  │  │（辯護人吳問）確定是否看到被告任只有用手推被告韓的動作？（證人答）有。被│
│    │  │  │  │    告任推了被告韓很多下（證人用右手當庭表演前後推的動作），被告任離開後│
│    │  │  │  │    ，我就看到被告韓的眼鏡掉在地上。                                    │
│    │  │  │  │（…中略…）                                                            │
│    │  │  │  │（被告任問）你是否確定我有打被告韓？（證人答）我不確定那個推的動作算不算│
│    │  │  │  │    打。                                                                │
│    ├─┼─┴─┴────────────────────────────────────┤
│    │四│證人乙○○於98年1 月6日審判期日證言                                             │
│    ├─┼─┬──────────────────────────────────────┤
│    │  │(一)│經本院撥放本案現場錄音供證人辨識後，證人經本院訊問之證言                    │
│    │  ├─┼─┬────────────────────────────────────┤
│    │  │  │1.│有關本案案發時間於錄音音軌所在位置                                      │
│    │  │  ├─┼────────────────────────────────────┤
│    │  │  │  │（問）依照剛才光碟的錄音內容，你之前證稱（註：證人97年9 月9 日審判期日之│
│    │  │  │  │      證言）在甲○○拍桌後，有站起來跟主委、監委說這個狀況是你們造成的，│
│    │  │  │  │      你用眼角餘光看到庚○○走向甲○○方向，然後他們二人被隔離回原位，但│
│    │  │  │  │      依照剛才錄音內容，好像沒有聽到你有說這個狀況是你們造成的話，情形如│
│    │  │  │  │      何？（並提示己○○提供之當日座位圖）（答）我的位置正確，坐在我前後│
│    │  │  │  │      左右的人也都是正確，這句話的時間點應該是往後面，是他們打完架後，我│
│    │  │  │  │      才指著監委講，說你應該要處事公平，應該沒有錄在這裡面。            │
│    │  │  │  │（問）你陳稱他們打完架，你有無看到他們打架？依照你剛才稱錄音的結果，是否│
│    │  │  │  │      能夠回憶起當天的情形？（答）當天的情形應該是甲○○拍完桌後，接著韓│
│    │  │  │  │      黑芷走到甲○○的位置，甲○○就站起來，二人推擠到旁邊去，這個過程我│
│    │  │  │  │      沒有太注意，因為那時一團亂，大家都在互相拉，不要讓打架的事情擴大，│
│    │  │  │  │      我當時趕快跑過去把庚○○抱起來。                                  │
│    │  │  │  │（問）你說不要讓打架的事情擴大是指誰跟誰打架？（答）是甲○○跟庚○○在打│
│    │  │  │  │      架，那時外面的人也想要把門打開衝進來。                            │
│    │  │  ├─┼────────────────────────────────────┤
│    │  │  │2.│有關被告甲○○推打庚○○之行為                                          │
│    │  │  ├─┼────────────────────────────────────┤
│    │  │  │  │（問）被告二人推到旁邊的過程及推到旁邊後二人的行為，你有無看清楚？      │
│    │  │  │  │（答）推打當時的狀態沒有太注意他，當時我沒有仔細看他們互毆的情形，那時二│
│    │  │  │  │      人都擠在一塊，是否他們有互毆我不是很確定，因為當時他們二人擠在那個│
│    │  │  │  │      地方，他們旁邊因為有人，因為發生這種情形，我就過去趕快把他們拉開，│
│    │  │  │  │      我就抱到庚○○，至於甲○○是誰拉開的我沒有注意，因為當時的氣氛很激│
│    │  │  │  │      烈。                                                              │
│    │  ├─┼─┴────────────────────────────────────┤
│    │  │(二)│證人乙○○於97年9 月9 日審判期日之證言（尚未聽本案錄音）                    │
│    │  ├─┼─┬────────────────────────────────────┤
│    │  │  │1.│甲○○辯護人主詰問                                                      │
│    │  │  ├─┼────────────────────────────────────┤
│    │  │  │  │（問）你在96年10月9 日當時，有無看到被告甲○○打被告庚○○？（答）我當時│
│    │  │  │  │      面朝著主委的方向，所以他們在另一邊打架，我沒有看到。              │
│    │  │  │  │（問）你有無曾經去勸架？（答）有。                                      │
│    │  │  │  │（…中略…）                                                            │
│    │  │  │  │（問）當時有無看到其他人去勸架？（答）我從背後抱著庚○○，因當時場面混亂│
│    │  │  │  │    ，我沒有去注意別人。                                                │
│    │  │  │  │（問）你有無注意到被告二人身上有無外傷？（答）我有看到庚○○左臉頰有傷。│
│    │  │  │  │（…中略…）                                                            │
│    │  │  │  │（問）你在警詢時說有看到眼鏡掉在地上，不知被誰踩到？（答）我在警詢時所言│
│    │  │  │  │      是正確的。                                                        │
│    │  │  │  │（問）你說有看到庚○○在衝向甲○○並用身體作勢推擠，你是否可以確認有無印│
│    │  │  │  │      象？（答）當時警詢所言即係當時在狀態。                            │
│    │  │  │  ├──┬─────────────────────────────────┤
│    │  │  │  │附註│乙○○警詢、偵訊之證言                                            │
│    │  │  │  ├──┼─┬───────────────────────────────┤
│    │  │  │  │    │(1)│96年11月6 日警詢筆錄（97年度偵字第684號卷第15頁）             │
│    │  │  │  │    ├─┼───────────────────────────────┤
│    │  │  │  │    │  │（問）你有沒有看到庚○○毆打甲○○？                          │
│    │  │  │  │    │  │（答）我沒有看到庚○○毆打甲○○，但我有看到庚○○於會議期間衝│
│    │  │  │  │    │  │      向甲○○並用身體做勢推擠。                              │
│    │  │  │  │    ├─┼───────────────────────────────┤
│    │  │  │  │    │(2)│97年3 月4 日偵訊期日證言（97年度偵字第684號卷第36頁）         │
│    │  │  │  │    ├─┼───────────────────────────────┤
│    │  │  │  │    │  │（問）請敘述當時被告二人發生衝突情形？                        │
│    │  │  │  │    │  │（答）96年10月9 日當天下午，甲○○與春議程等人在樓下喝酒，晚上│
│    │  │  │  │    │  │      7 點開會，主委報告事項時，任就拍桌子，讓會議無法進行而中│
│    │  │  │  │    │  │      斷，韓站起來走向任，任也站起來，二人就擠到角落去，我當時│
│    │  │  │  │    │  │      沒有注意看，我面向前方在指責主委，他們在角落我沒有看到，│
│    │  │  │  │    │  │      看到他們已經亂成一團時，我就過去抱住韓，別人拉住任，將他│
│    │  │  │  │    │  │      們隔開，我看到韓左臉頰有受傷，任的部分我沒有注意，韓當時│
│    │  │  │  │    │  │      眼鏡有無掉地下我沒有注意該細節，我不知道韓有無自己跌倒。│
│    │  │  ├─┼──┴─┴───────────────────────────────┤
│    │  │  │2.│檢察官反詰問                                                            │
│    │  │  ├─┼────────────────────────────────────┤
│    │  │  │  │（問）你說你一開始沒有看到，後來你看到的情形為何？（答）（當庭繪製當時相│
│    │  │  │  │      對位置庭呈附卷）那天是大概在7 點多會議開始時，主委己○○在講話，任│
│    │  │  │  │      長江就提出兩個提案，中間就插話，要求主委討論他的提案，這時主委沒有│
│    │  │  │  │      理會甲○○的提案，甲○○就拍桌子站起來，庚○○就從他的座位走過來，│
│    │  │  │  │      當時在甲○○拍桌後場面就已經很亂了，我就站起來指著主委、監委說這個│
│    │  │  │  │      狀況都是你們造成的，我站起來指著主委、監委講話的時候，我眼角的餘光│
│    │  │  │  │      有看到庚○○走過來，我在對主委、監委講話的時候，庚○○、甲○○推擠│
│    │  │  │  │      離開座位，因為我是對著主委講話，我沒有看到他們如何推擠離開，只是知│
│    │  │  │  │      道兩人往那個方向移動，等到他們打到角落時我才過去勸架，我將庚○○拉│
│    │  │  │  │      開，那時庚○○背對著我，我就將庚○○抱住拉開，我是有看到有人拉著任│
│    │  │  │  │      長江，至於何人拉住甲○○現在我不記得，拉開後就沒有再打了，被告二人│
│    │  │  │  │      被拉開後約過5 分鐘，警察才來到現場，至於是否為5 分鐘，我就不太確定│
│    │  │  │  │（問）你去勸架時，你看到被告二人有何動作？（答）我抱著庚○○，他應該是沒│
│    │  │  │  │      什麼動作，不過兩個人都是呈憤怒狀態，甲○○的動作我比較沒有印象，其│
│    │  │  │  │      餘動作我也不清楚。                                                │
│    ├─┼─┴─┴────────────────────────────────────┤
│    │五│證人即被告庚○○97年9 月12日證言（尚未聽本案錄音）                              │
│    ├─┼─┬──────────────────────────────────────┤
│    │  │(一)│檢察官主詰問                                                                │
│    │  ├─┼──────────────────────────────────────┤
│    │  │  │（問）請說明當時發生情形？（答）當時甲○○跟主席有爭執，甲○○不按程序發言，│
│    │  │  │      主席不讓他發言，甲○○就拍桌子，我就過去跟甲○○說要按程序發言，不要衝│
│    │  │  │      動，甲○○很惱怒，我過去時，甲○○就一直推我，把我推到牆上，我才會傾斜│
│    │  │  │      ，我頭很暈，我爬起來後，連續被攻擊，我的眼鏡掉在地上，牙齒被打斷，當我│
│    │  │  │      要回手時，有人把我抱住，然後我就不能動，就有人報警，主席把人關起來，因│
│    │  │  │      為很多人要衝進來，這些人我不知道是什麼人，但我知道這些人是和甲○○喝酒│
│    │  │  │      的人。他不但打我還有打戊○○。                                        │
│    │  │  │（問）當天你有無受傷，受傷情形如何？（答）我眼鏡損壞，鼻子流血，牙齒被打斷，│
│    │  │  │      左眼瘀青。                                                            │
│    │  ├─┼──────────────────────────────────────┤
│    │  │(二)│甲○○之辯護人反詰問                                                        │
│    │  ├─┼──────────────────────────────────────┤
│    │  │  │（問）你說你被甲○○推到牆上，是推至何位置？                                │
│    │  │  │（答）（當庭繪製當時會議室位置圖）我被推到我圖示上的有桌子的牆邊，然後我就往│
│    │  │  │      後倒，我後腦就撞到牆，我起來後，甲○○就連續的打我，當我要自衛時，我就│
│    │  │  │      被別人抱住了，我的自衛就是要防止我被他打到。我不可能一直被他打，但我沒│
│    │  │  │      有機會打他。                                                          │
└──┴─┴─┴──────────────────────────────────────┘
┌─────────────────────────────────────────────┐
│附表二：證人丁○○於警詢、偵訊及審理中之證言                                              │
├──┬──────────────────────────────────────────┤
│編號│各次證言及其內容                                                                    │
├──┼──────────────────────────────────────────┤
│ 一 │96年11月6 日警詢筆錄（97年度偵字第684號卷第13頁）                                   │
├──┼──────────────────────────────────────────┤
│    │（問）今（06）日庚○○（年籍略）先生控告甲○○（年籍略）於96年10月9 日20時30分許在台│
│    │      北縣板橋市○○路○段309 號會議室以徒手方式推他導致其頸部外傷有腦震盪和左眼淤血│
│    │      ，你是否知道？（答）我看到庚○○有做勢向甲○○做揮右拳動作，我沒有看到甲○○推│
│    │      庚○○。                                                                      │
│    │（問）案發當日為何庚○○要對甲○○作揮右動作，你是否知道？（答）我當時並不知道為什麼│
│    │      庚○○要對甲○○作揮右拳動作，我當時是從會議室外面看進裡面的爭吵混亂情形，所以│
│    │      我不知道會議討論情形及為何會有發生爭執，我從門外用眼睛看到庚○○要伸手打甲○○│
│    │      。                                                                            │
│    │（問）你是否於案發當日有看到庚○○和甲○○身上有明顯的外傷？（答）我有看到庚○○左臉│
│    │      有紅紅的挫傷和甲○○右手臂有紅紅的挫傷。                                      │
├──┼──────────────────────────────────────────┤
│ 二 │96年11月6 日偵訊筆錄（97年度偵字第684號卷第36頁）                                   │
├──┼──────────────────────────────────────────┤
│    │（問）96年10月9日晚上8時30分，在社區會議室開會時，是否在場？                        │
│    │（答）我沒有在會議室裏，我在管理中心有聽到吵鬧聲才過去看，主委要把門關起來，甲○○準│
│    │      備要出來時，有看到韓作勢要打任，但沒有打到人，我沒有看到他們互毆的情形，也沒有│
│    │      注意看他們身上是否受傷。                                                      │
├──┼──────────────────────────────────────────┤
│ 三 │97年8 月5 日審判期日本院訊問之證言                                                  │
├──┼──────────────────────────────────────────┤
│    │（問）案發時你有無在場？                                                            │
│    │（答）我是聽到會議室有吵鬧聲，我才過去看，約晚上7 時30分至8 時之間，我看到主委己○○│
│    │      先生要來關會議室的門，被告任則準備要走出會議室，不知為何被告任又回頭往被告韓方│
│    │      向走過去，我看到被告韓右手向被告任揮拳，但被劉文定在中間攔阻，所以沒有打中。我│
│    │      沒有看到他們二人有拉扯。我站在被告韓和到場警員中間，看到被告韓左眼前端處有紅紅│
│    │      的，好像皮膚擦傷。我沒有看到被告任受傷。我看到隔天劉文定的左手有包紮。我沒有注│
│    │      意到被告韓的眼鏡是否掉在地上毀損。                                            │
└──┴──────────────────────────────────────────┘
以上正本證明與原本無異
如不服本判決，應於判決送達後10日內敘明上訴理由，向本院提
出上訴狀 (應附繕本) ，上訴於臺灣高等法院。其未敘述上訴理
由者，應於上訴期間屆滿後20日內向本院補提理由書「切勿逕送
上級法院」。
                              書記官  洪紹甄
中    華    民    國    98    年    1     月    23    日
附錄：本案論罪科刑法條全文
中華民國刑法
第  277    條  （普通傷害罪）
傷害人之身體或健康者，處三年以下有期徒刑、拘役或一千元以
下罰金。犯前項之罪因而致人於死者，處無期徒刑或七年以上有
期徒刑；致重傷者，處三年以上十年以下有期徒刑。
第  354    條  （毀損器物罪）
毀棄、損壞前二條以外之他人之物或致令不堪用，足以生損害於
公眾或他人者，處二年以下有期徒刑、拘役或五百元以下罰金。
中華民國刑法施行法 (民國 95 年 06 月 14 日修正)
第    1- 1 條
中華民國九十四年一月七日刑法修正施行後，刑法分則編所定罰
金之貨幣單位為新臺幣。
九十四年一月七日刑法修正時，刑法分則編未修正之條文定有罰
金者，自九十四年一月七日刑法修正施行後，就其所定數額提高
為三十倍。但七十二年六月二十六日至九十四年一月七日新增或
修正之條文，就其所定數額提高為三倍。


司法院資訊處製作；財團法人民間司法改革基金會備份。
